臺灣高等法院臺中分院刑事判決
111年度上訴字第508號
上  訴  人  
即  被  告  張志鋒
上列上訴人因偽證案件，不服臺灣臺中地方法院109年度訴字第3
053號，中華民國110年12月8日第一審判決（起訴案號：臺灣臺
中地方檢察署109年度偵字第455號），提起上訴，本院判決如下
：
    主  文
上訴駁回。
    事  實
一、張志鋒(原名：張鎮麟)明知坐落臺中市○○區○○段000地號土
    地（下稱本件土地）暨其上同段000建號建物（即門牌號碼
    臺中市○○區○○路000巷00弄0號建物，下合稱本件房地）為其
    本人所有，原借名登記於張志鋒之兄張○○名下，嗣於民國10
    4年12月29日移轉並借名登記在唐○○名下，惟均由張志鋒管
    理、使用、處分。詎張志鋒竟基於偽證之犯意，於105年8月3
    0日15時許，在臺灣臺中地方法院民事第3法庭，就該院以10
    5年度重訴字第267號案件審理移轉不動產所有權案件（下稱
    一審民事庭，該案本院106年度上字第186號判決，並經最高法
    院以107年度台上字第2376號判決駁回上訴確定）之際，以
    證人身分出庭應訊，供前具結，就本件房地所有權歸屬及有
    無借名登記等與案情有重要關係之事項，虛偽證稱略以：伊
    不是本件房地之所有人，該土地原本是空地，是伊先向張○○
    訂購的，約定價金約新臺幣200、300萬元，但因伊沒有錢給
    付價金，所以伊請伊哥哥張○○去付款，後來土地是直接由張
    ○○移轉給伊哥哥張○○，價金也是由伊哥哥張○○支付的。本件
    房地沒有借名登記的關係，因為錢也不是伊出的，伊長時間
    沒有工作，不可能買本件房地云云，足以影響司法機關審判
    案件之正確性。
二、案經謝○○告發臺灣臺中地方檢察署檢察官偵查起訴。
    理  由
壹、證據能力部分
一、按被告以外之人於審判外之言詞或書面陳述，除法律有規定
    者外，不得作為證據，刑事訴訟法第159條固有明文，惟被
    告以外之人於審判外之陳述，雖不符同法第159條之1至之4
    規定，而經當事人於審判程序同意作為證據，法院審酌該言
    詞陳述或書面陳述作成時之情況，認為適當者，亦得為證據
    。經查，本案判決內所引用之供述證據，檢察官、被告並未
    爭執其證據能力，本院審認上開證據作成時之情況，並無違
    法取證或不當情事，與本案待證事實間復具有相當之關聯性
    ，以之作為證據應屬適當，依刑事訴訟法第159條之5規定，
    自有證據能力。
二、刑事訴訟法第159條至第159條之5有關傳聞法則之規定，乃
    對於被告以外之人於審判外之言詞或書面陳述之供述證據所
    為之規範；至非供述證據之書證、物證，或以科學、機械之
    方式，對於當時狀況所為忠實且正確之記錄，性質上並非供
    述證據，應無傳聞法則規定之適用，如該非供述證據非出於
    違法取得，並已依法踐行調查程序，即不能謂無證據能力。
    本判決下列所引用之非供述證據，查無有何違反法定程序取
    得之情形，再審酌各該證據並非非法取得，亦無證明力明顯
    過低之情形，且經本院於審判期日依法進行證據之調查、辯
    論，被告於訴訟上之權利即已受保障，故各該非供述證據，
    均得採為證據。
貳、認定犯罪事實所憑之證據及理由
    訊據被告固不否認於上開時、地，在民事庭審理時以證人身
    分為前揭證述等情不諱，惟矢口否認有何偽證之犯行，辯稱
    在伊認定裡面，伊有付定金購買土地沒錯，伊跟哥哥張○○借
    那麼多錢，伊只出100萬元，也希望可以主導房屋，但張○○
    出這麼多錢，張○○後來缺錢，伊也只能讓他去買賣，這是真
    的買賣等語為辯，經查：
一、被告於105年8月30日15時許，在臺灣臺中地方法院民事第3
    法庭，就該移轉不動產所有權事件關於本件房地所有權歸屬
    及有無借名登記之於案情有重要關係之事項，在準備程序中
    具結後，證述如事實欄所載之內容等情，有被告105年8月30
    日準備程序筆錄影本、證人具結結文影本（見109年度偵字
    第455號卷第85頁至第91頁、第101頁）在卷可稽，並經本院
    調閱臺灣臺中地方法院105年度重訴字第267號民事事件全卷
    查核屬實，且該件亦經判決確認被告為本件房地所有權人，
    張○○及案外人唐○○僅係先後為借名登記人，有最高法院107
    年度台上字第2376號判決書影本等在卷可按。
二、證人即被告之兄張○○於104年度偵字第23249號案件之104年1
    0月12日偵查中證述：本件土地實際上所有權人是張志鋒，
    但他用伊的名字登記等語（見109年度偵字第455號卷第214
    頁），及其於該案之104年11月18日刑事答辯狀中，亦陳明
    伊僅係本件土地之登記名義人，實際所有權人為張志鋒等語
    （見109年度偵字第455號卷第202頁）；證人張○○於104年度
    偵字第23249號案件之104年11月18日證述：本件土地本來是
    伊的，後來伊簽約賣給張鎮麟等語（見109年度偵字第455號
    卷第197頁），復觀諸本件土地之不動產買賣契約書，係由
    被告與張○○所簽立，被告亦曾於103年2月18日就本件房地之
    通行權問題寄送存證信函等情（見109年度偵字第455號卷第
    204頁至第210頁、第231頁）。是以，證人張○○、張○○前於
    另案偵查、調查時之證述及所提之書證資料，均表示本件土
    地確為被告所購買，而為被告所有等語明確。
三、而被告就本件房地所有權歸屬及有無借名登記之事實，先於
    另案104年1月26日警詢時陳稱：伊遭○○○管理委員會私設圍
    籬，將伊所有本件土地出入口圈圍，致使伊無法出入伊所有
    本件土地等語（見109年度偵字第455號卷第234頁）；於臺
    灣臺中地方檢察署104年度偵字第23249號案件之104年11月1
    8日檢察官訊問時證稱：本件土地實際上是伊的，伊跟張○○
    買來的；因為伊以前都是做國外的生意，沒有國內的報稅資
    料，沒有辦法用土地貸款，所以伊用張○○的名義去登記，該
    筆土地實際上是伊管理的；土地大約是99年跟張○○買等語（
    見109年度偵字第455號卷第196頁）；於原審法院審理時又
    供稱：伊還沒有賣606地號上面的房子之前，本件房地是借
    名登記給張○○沒有錯，但張○○之後和唐○○在做買賣的時候，
    房子是張○○，因為一開始買房地的錢都是跟張○○借的錢，後
    來因張○○需要錢，伊沒有錢給，只好房子給他賣，因為本來
    就借名登記在他的名下，但伊沒有錢給他，只好給他賣等語
    （見原審卷第119頁）。則證人張○○、張○○上開另案偵查、
    調查時之證述及所提之書證資料，核與被告於上開偵查及審
    理中之陳述內容相符。從而，足認本件土地確為被告所購買
    ，僅係借名登記於其兄張○○名下。惟被告於臺灣臺中地方法
    院民事庭竟證述其非本件土地所有人、本件房地無借名登記
    之證述內容，顯與其於上開偵查及審理中之陳述及證人張○○
    、張○○上開另案偵查、調查時證述之內容相左。準此，被告
    就本件土地所有權人究係為被告或其兄張○○、本件土地是否
    係借名登記在張○○名下所述顯然前後不一，被告上開於民事
    庭證述其非本件土地所有人、本件房地沒有借名登記關係乙
    節，顯係於案情有重要關係事項之虛偽陳述。又張○○縱曾於
    被告初始購買土地時借款予被告，亦顯不因此成為房地所有
    權人，此為常識，被告亦不可能有何誤認，被告稱其係主觀
    認知張○○為房地所有權人云云，亦無可採。
四、綜上所述，被告前揭所辯，顯係卸責之詞，要難憑採。從而
    ，本案事證已臻明確，被告上開犯行，堪予認定，應依法論
    科。
參、論罪科刑
一、按偽證罪之構成，以於執行審判職務之公署或於檢察官偵查
    時對於案情有重要關係之事項，供前或供後具結，而為虛偽
    之陳述為要件，所謂虛偽之陳述，係指與案件之真正事實相
    悖，而足以陷偵查或審判於錯誤之危險者而言；又刑法上之
    偽證罪，不以結果之發生為要件，一有偽證行為，無論當事
    人是否因而受有利或不利之判決，均不影響其犯罪之成立。
    而該罪所謂於案情有重要關係之事項，則指該事項之有無，
    足以影響於裁判之結果者而言（最高法院69年台上字第2427
    號、71年台上字第8127號判決參照）。本件被告就其是否為
    本件房地之所有權人及本件房地有無借名登記之證述內容，
    屬於案情有重要關係之事項，其於供前具結後，而為虛偽證
    述，足以影響法院對本件房地是否移轉所有權登記之判斷，
    是核被告所為，係犯刑法第168條之偽證罪。
肆、本院之判斷：原審以被告犯罪事證明確，並以行為人之責任
    為基礎，審酌被告身為證人，本應依循個人親身經歷誠實作
    證，竟在法庭上就案情有重要關係之事項，於供前具結後虛
    偽陳述，藐視證人到庭作證應據實陳述之義務，妨害國家公
    權力之行使，影響司法裁判之公正性，無端耗費司法資源，
    犯罪所生危害非輕，所為應予非難，兼衡其犯罪之動機、目
    的及被告於原審供承之家庭經濟等一切情狀，量處被告有期
    徒刑四月，認事用法核無違誤，被告上訴意旨否認犯罪並無
    理由，應予駁回。
據上論斷，應依刑事訴訟法第368條判決如主文。　　
本案經檢察官賴謝銓提起公訴，檢察官林蓉蓉到庭執行職務。
中　　華　　民　　國　　111 　年　　6 　　月　　15　　日
            刑事第九庭　  審判長法　官　紀  文  勝
                                法　官　賴  妙  雲
                                法　官　姚　勳　昌
以上正本證明與原本無異。             
如不服本判決應於收受送達後二十日內向本院提出上訴書狀，其
未敘述上訴理由者，並得於提起上訴後二十日內向本院補提理由
書狀（均須按他造當事人之人數附繕本）「切勿逕送上級法院」
。因疫情而遲誤不變期間，得向法院聲請回復原狀。

                                書記官  溫  尹  明

中　　華　　民　　國　　111 　年　　6 　　月　　15　　日
附錄論罪科刑法條
刑法第168條
於執行審判職務之公署審判時或於檢察官偵查時，證人、鑑定人
、通譯於案情有重要關係之事項，供前或供後具結，而為虛偽陳
述者，處七年以下有期徒刑。